【裁判字號】    97,簡上,130
【裁判日期】    980831
【裁判案由】    給付公寓基金等
【裁判全文】
臺灣桃園地方法院民事判決             97年度簡上字第130號
上  訴  人  丙○○
訴訟代理人  戊○○
被  上訴人  渴望村社區管理委員會
法定代理人  丁○○
訴訟代理人  甲○○
            乙○○
上列當事人間請求給付公寓基金等事件，上訴人對於中華民國97
年5 月13日本院桃園簡易庭97年度壢簡字第60號第一審判決提起
上訴，本院於民國98年8月4日言詞辯論終結，判決如下：
    主      文
上訴駁回。
第二審訴訟費用由上訴人負擔。
    事實及理由
壹、程序方面：
    按當事人喪失訴訟能力或法定代理人死亡或其代理權消滅者
    ，訴訟程序在有法定代理人或取得訴訟能力之本人承受其訴
    訟以前當然停止。第168 條至第172 條及前條所定之承受訴
    訟人，於得為承受時，應即為承受之聲明。又聲明承受訴訟
    ，應提出書狀於受訴法院，由法院送達於他造。民事訴訟法
    第170 條、第175 條第1 項、第176 條分別定有明文。本件
    上訴人提起上訴後，被上訴人之法定代理人已於民國97年12
    月20日由王甫仕變更為丁○○，有被上訴人12月份臨時會議
    記錄影本1 件在卷可稽（參見本院卷一第69頁），並經其具
    狀聲明承受本件訴訟，核與前開規定相符，應予准許。
貳、實體方面：
一、本件被上訴人主張：
  (一)上訴人係渴望村社區（原三和新城社區）第14之1 區之區分
    所有權人，門牌號碼為桃園縣龍潭鄉○○街90巷12號（下稱
    系爭建物），被上訴人為社區管理委員會，因第14之1 區已
    於89年1 月30日加入被上訴人之運作，依公寓大廈管理條例
    第18條第1 項規定，上訴人應繳交公寓基金新台幣（下同）
    38,029元，及依社區規約第30條規定，以每平方公尺300 元
    計算之社區管理基金172,740 元，詎上訴人均拒絕履行，共
    積欠210,769 元未繳，爰依法提起本件訴訟。
  (二)原審判決上訴人應給付被上訴人210,769 元，及自支付命令
    送達（即96年11月27日）起至清償日止，按年息百分之5 計
    算之利息。然上訴人僅對於社區管理基金172,740 元部分不
    服，提起本件上訴，其餘部分已告確定。被上訴人於本院為
    答辯聲明：上訴駁回。
二、上訴人則抗辯：
  (一)上訴人所有之系爭建物位於第14之1 區，而被上訴人於88年
    成立只提出5 區（第4 區、第8 之1 區、第14之2 區、第15
    區、第16區）申請，被上訴人僅係聯合數分區共同之分區管
    理委員會，並非全區管理委員會，第14之1 區從未報備加入
    ，亦即第14之1 區未涵蓋於被上訴人管理範圍區域內。
  (二)被上訴人所稱社區管理基金，依內政部非都市土地山坡地住
    宅社區第25次會議記錄所示，公共設施管理維護基金由土地
    開發者（即龍顯國際股份有有限公司，下稱龍顯公司）提撥
    ，用於開發範圍內之全區各項之公共設施維護，與上訴人無
    涉，社區規約第30條規定社區管理基金應由住戶繳納，並不
    合法。
  (三)上訴聲明：
  1.原判決在命上訴人給付逾38,029元部分及其假執行之宣告均
    廢棄。
  2.上開廢棄部分，被上訴人於第一審之訴駁回。
三、本院之判斷：
  (一)被上訴人主張上訴人為屬於渴望村社區（原三和新城社區）
    第14之1 區之區分所有權人，業據其提出系爭建物第2 類登
    記謄本1 件在卷可稽（參見本院卷一第285 頁），上訴人對
    此並不爭執，是被上訴人此部分主張堪信為真實。
  (二)被上訴人復主張伊為上開社區管理委員會，因第14之1 區已
    於89年1 月30日加入被上訴人之運作，依公寓大廈管理條例
    第18條第1 項規定，上訴人應繳交公寓基金38,029元，及依
    社區規約第30條規定，以每平方公尺300 元計算之社區管理
    基金172,740 元，詎上訴人均拒絕履行，共積欠210,769 元
    未繳（其中上訴人於原審及本院審理中均陳明願意繳納公寓
    基金38,029元，且此部分經原審判決確定）等語，惟上訴人
    仍執前詞置辯。茲本件所應審究者為(1)第14之1 區是否屬於
    被上訴人之管理範圍？(2)上訴人是否應依社區規約繳納社區
    管理基金？
  (1)第14之1 區是否屬於被上訴人之管理範圍？
  上訴人抗辯伊所有之系爭建物位於第14之1 區，而被上訴人
    於88年成立只提出5 區（第4 區、第8 之1 區、第14之2 區
    、第15區、第16區）申請，被上訴人僅係聯合數分區共同之
    分區管理委員會，並非全區管理委員會，第14之1 區從未報
    備加入云云。經查，第14之1 區雖曾於90年3 月17日召開90
    年度第1 次區分所有權人會議，並於該次會議中表決通過第
    14之1 區成立獨立之社區管理委員會，且經桃園縣政府於92
    年5 月19日核發第14之1 區之公寓大廈管理組織報備證明，
    有上開會議記錄及報備證明各1 件在卷可佐（參見本院卷一
    第230 頁及本院卷二第106 頁），然依桃園縣政府於93年1
    月13日召開之研商「輔導三和新城住宅計劃案成立維護管理
    理事會暨是否撤銷雲桂特區及14之1 區管理委員會報備案」
    會議記錄記載：14之1 區管理委員會主任委員林慶雄夫人代
    表陳述該區確未申請獨立報備，且報備申請人己○○先生（
    未出席）為前幾屆主委，及該報備會議時間（90年3 月17日
    ）皆已與現況不符，故撤銷14之1 區管理委員會獨立報備案
    等語（參見本院卷二第114 頁）。由此可知，第14之1 區是
    否已合法成立分區管理委員會乙節，尚非無疑。參以證人即
    上開會議主席己○○於本院審理中到庭證稱：「我卸任主委
    後，接任的主委也沒有召開14之1 區區分所有權會議，直到
    現在我都沒有接到14之1 區開會通知」等語（參見本院卷一
    第74頁），益證第14之1 區並無獨立運作之管理委員會。又
    公寓大廈管理條例所規定之報備，性質上即屬報請備查，公
    寓大廈管理組織向監督機關陳報之事項，僅供監督機關事後
    監督之用，不以之為該行為之合法要件，從而，地方主管機
    關所為之同意報備函，僅係地方主管機關對於申請文件齊全
    之事實，所為之觀念通知，不生權利與（或）義務之發生、
    變更、消滅或確認之法效果，故桃園縣政府雖於92年5 月19
    日核發第14之1 區之公寓大廈管理組織報備證明，亦不足以
    為有利於上訴人之認定。
  次查，上訴人所有系爭建物所在之第14之1 區於89年1 月30
    日召開三和新城第1 屆第14之1 區分所有權人會議，決議通
    過三和新城社區規約、管理委員會組織章程，並選任分區管
    理委員會，有被上訴人提出之上開區分所有權人會議記錄、
    管理委員會委員名單、出列席單位及人員附冊、及三和新城
    社區規約各1 件在卷可稽（參見原審卷第84至104 頁），上
    訴人對此亦不爭執，參以桃園縣政府工務局於92年7 月15日
    召開之研商「龍潭鄉三和新城住宅社區開發計畫案之社區管
    理委員會報備事宜」會議紀錄記載略以：社區第1 、2 期，
    除第6 區未報備，其餘（4 、8 之1 、14之1 、14之2 、14
    之3 、15、16、17區）皆已加入並共組三和新城公寓大廈管
    理委員會，並以本府88年6 月30日88府工建字第130608號、
    89年3 月6 日89府工建字第38232 號及89年3 月9 日89府工
    建字第38505 號函報備在案等語（參見本院卷一第171 頁）
    ，且桃園縣政府90年11月30日90府工使字第244112號函亦載
    明：貴社區（即三和新城社區，嗣改名為渴望村社區）第1
    、2 期，除第6 區未報備，其餘皆已加入三和新城公寓大廈
    管理委員會等語（參見本院卷一第298 頁）。又第14之1 區
    之區分所有權人曾分別於93年12月4 日、94年1 月1 日參與
    三和新城公寓大廈第7 屆區分所有權人大會、三和新城第7
    屆第1 次臨時會，有上開2 份會議記錄、出席簽到表及區分
    所有權人名單附卷可憑（參見本院卷二第73至77頁、第52至
    60頁）。此外，桃園縣政府於98年6 月10日函覆本院內容略
    以：三和新城公寓大廈管理委員會業於88年6 月22日報備成
    立，渴望村社區管理委員會係為三和新城公寓大廈管理委員
    會於94年2 月2 日辦理名稱變更而來等語（參見本院卷二第
    5 、46頁），足見被上訴人主張第14之1 區已納入被上訴人
    之管理範圍等語，應堪採信。
  (2)上訴人是否應依規約繳納社區管理基金？
  按規約係公寓大廈區分所有權人為增進共同利益，確保良好
    生活環境，經區分所有權人會議決議之共同遵守事項，公寓
    大廈管理條例第3 條已有定義。易言之，規約係就公寓大廈
    內部管理及使用事項之約定，牽涉全體區分所有權人之利益
    ，有賴全體住戶藉區分所有權人會議召開之機會，予以共同
    討論、溝通及協調，而達成多數人得以同意遵守及忍受之規
    範，且規約係法律行為、合同行為，依私法自治原則，原則
    上規約內容均得自由決定。是規約形式上既已經全體住戶藉
    區分所有權人會議依民主程序決議通過，即應屬公寓大廈管
    理的最高指導原則，對全體區分所有權人均生拘束之效果，
    縱反對規約內容，除訂定規約之區分所有權人會議決議有民
    法第56條決議無效或得撤銷之事由，或規約有同法第71條、
    第72條違反法律強制規定或違背公共秩序、善良風俗之情事
    者外，仍應同受規約之拘束。否則，區分所有權人均得藉反
    對規約之內容，主張不受規約之拘束，將使規約形同虛設，
    公寓大廈之管理即失準則，且公寓大廈管理條例所追求之加
    強公寓大廈之管理維護、提昇居住品質之立法目的亦無法達
    成。
  經查，三和新城社區規約第30條第1 項規定：「為充裕全區
    共用設施部分在管理上必要之經費，全區之區分所有權人應
    繳交下列費用予全區之管委會：1.社區管理基金。2.管理費
    」，有該社區規約1 份附卷可稽（參見本院卷一第222 頁）
    ，上訴人所有系爭建物所在之第14之1 區既於89年1 月30日
    召開區分所有權人會議通過該社區規約，並已加入被上訴人
    之運作，且前開區分所有權人會議中就繳納社區管理基金之
    相關決議內容並未有何得撤銷或無效之事由存在，上訴人自
    應依前開社區規約繳納社區管理基金。至於上訴人雖抗辯依
    內政部非都市土地山坡地住宅社區第25次會議記錄所示，公
    共設施管理維護基金（即社區管理基金）由土地開發者（即
    龍顯公司）提撥，用於開發範圍內之全區各項之公共設施維
    護，與上訴人無涉，社區規約第30條規定社區管理基金應由
    住戶繳納，並不合法云云，然上開會議記錄非屬法律強制規
    定，則上開社區規約自不受該會議記錄之拘束，是上訴人此
    部分抗辯於法無據，不足採信。
四、綜上所述，上訴人所居住之第14之1 區已納入被上訴人之管
    理範圍，且第14之1 區之區分所有權人會議於89年1 月30日
    通過之社區規約復載明社區管理基金之繳納及計算方式，又
    前開區分所有權人會議中就繳納社區管理基金之相關決議內
    容並未有何得撤銷或無效之事由存在，上訴人自應依前開社
    區規約繳納社區管理基金。從而，被上訴人依據社區規約第
    30條約定，請求上訴人給付社區管理基金172,740 元，及自
    支付命令到達翌日（即96年11月27日）起至清償日止，按年
    息百分之5 計算之利息，即屬正當，應予准許。原審就此部
    分為上訴人敗訴之判決，並無不合，上訴意旨指摘原判決此
    部分不當，求予廢棄改判，為無理由，應予駁回。
五、本件事證已臻明確，兩造其餘主張、陳述及所提之證據，核
    與本院前揭判斷並無影響，爰不一一予以論述，附此敘明。
六、據上論結，本件上訴為無理由，依民事訴訟法第436 條之1
    第3項 、第449 條第1 項、第78條，判決如主文。
中    華    民    國    98    年     8    月    31    日
                  民事第一庭審判長法  官  郭琇玲
                                  法  官  陳雪玉
                                  法  官  林哲賢
以上正本係依照原本作成
本判決不得上訴。
中    華    民    國    98    年    8     月    31    日
                                  書記官  陳佳彬


司法院資訊處製作；財團法人民間司法改革基金會備份。
